臺灣澎湖地方法院刑事附帶民事訴訟判決　96年度交附民字第3號
原　　　告　丁○○
　　　 　 　乙○○
共　　　同
訴訟代理人　丙○○
被　　　告　甲○○
上列被告因96年度交訴字第1號過失致死案件，經原告提起附帶
民事訴訟，本院於中華民國96年7月25日辯論終結，判決如下：
    主      文
被告應給付原告丁○○新臺幣捌拾伍萬捌仟壹佰參拾玖元，給付
原告乙○○新臺幣壹佰零參萬陸仟零肆拾柒元，及均自民國96年
5月4日起至清償日止，按週年利率百分之五計算之利息。
原告其餘之訴駁回。
本判決第一項於原告丁○○以新臺幣貳拾捌萬元、原告乙○○以
新臺幣參拾肆萬元，分別為被告供擔保後，得假執行。
原告其餘假執行之聲請駁回。
    事實及理由
甲、兩造之主張：
一、原告起訴主張：被告於民國95年12月4日晚間9時許，駕駛車
    號ZK-7939號自小客車，沿澎湖縣馬公市○○街由南往北方
    向行駛，途經貿商街及朝陽路交岔路口時，本應注意汽車行
    駛至無號誌之交岔路口，支線道車應暫停讓幹線道車先行，
    及注意車前狀況，並隨時採取必要之安全措施等規定，且依
    當時情形，又無不能注意之情事，竟疏未注意上開規定，貿
    然駛入前揭路口，與原告之女鄧景樺所騎乘之車號XGG-781
    號重型機車發生擦撞，鄧景樺因而人車倒地，受有頭部挫傷
    、顱內出血等傷害，經送醫急救後，仍因前揭傷害，延至同
    年12月28日不治死亡。鄧景樺係東吳大學社會工作學系畢業
    ，且有社會工作師資格，95年所得總額為新臺幣（下同）71
    萬1114元，原告分為鄧景樺之父母，育有子女3人，原期待
    鄧景樺奉養，不料發生車禍死亡，請求被告賠償原告丁○○
    131 萬3784元、原告乙○○182萬4700元之扶養費；另原告
    丁○○、乙○○居住台北，為前往澎湖探視鄧景樺分別支出
    交通費用10825元、3595元，原告丁○○支出鄧景樺之醫療
    費用28106元，均訴請被告賠償；又鄧景樺為原告2人之女，
    自小受原告2人苦心栽培，竟於人生將一展才華抱負之時期
    ，因被告過失行為斷送性命，原告2人精神上深受打擊，各
    請求250萬元之慰撫金，爰依民法第184條、第192條、193條
    、第194條及第195條之規定請求賠償等語。並聲明：被告應
    給付原告丁○○385萬2715元、原告乙○○432萬8295元，及
    均自96年5月4日起至清償日止，按週年利率5％計算之利息
    ；原告願供擔保，請准宣告假執行。
二、被告則以：對被告於上開時地因過失發生車禍，致鄧景樺死
    亡之事實不爭執，但鄧景樺在車禍前聽MP3，疏未注意車前
    狀況，亦有過失；對於原告2人支出之交通費、原告丁○○
    支出之醫療費用不爭執，願意賠償；原告2人請求之扶養費
    、慰撫金金額過高，無法負擔等語資為抗辯，並聲明：請求
    駁回原告之訴。
乙、得心證之理由：
一、本件車禍發生，係因被告於95年12月4日晚間9時許，駕車途
    經馬公市○○街及朝陽路交岔口時，因支線道車未讓幹線道
    車先行、疏未注意車前狀況之過失，撞及同有疏未注意車前
    狀況之被害人鄧景樺騎乘之機車，致鄧景樺發生車禍死亡之
    事實，業據本院96年交訴第1號刑事判決認定在案。依刑事
    訴訟法第500條之規定，爰以上開刑事判決認定之事實，作
    為本件刑事附帶民事判決判斷之依據。
二、按因故意或過失，不法侵害他人權利者，負損害賠償責任；
    不法侵害他人致死者，對於支出醫療費用、殯葬費之人，應
    負損害賠償責任，被害人對於第三人負有法定扶養養義務者
    ，加害人對於該第三人應負損害賠償責任；不法侵害他人致
    死者，被害人之父、母、子、女及配偶，雖非財產上之損害
    ，亦得請求賠償相當之金額，民法第184條第1項前段、第
    192條、第194條分別定有明文。準此，原告2人根據前開刑
    事判決所認定之事實，訴請被告賠償醫療費用，及扶養費、
    慰撫金等，即屬有據。茲就原告2人主張之賠償金額審酌如
    下：
（一）原告丁○○支出之醫療費用部分：原告丁○○主張其支出
      鄧景樺之醫療費用28106元，為被告所不爭執，並據原告
      丁○○提出三軍總醫院澎湖分院附設民眾診療服務處收據
      為證，自可如數向被告求償。
（二）交通費用部分：鄧景樺自95年12月4日晚間車禍受傷，送
      醫救治延至95年12月28日不治死亡，期間原告2人為照顧
      鄧景樺及辦理鄧景樺喪葬事宜，多次往返台北馬公，原告
      丁○○、乙○○分別支出機票費用各10825元、3595元，
      為被告所不爭執，並有電子機票收據附卷可稽，原告自可
      如數請求被告賠償。
（三）原告丁○○、乙○○請求扶養費部分：
　１、按直系血親相互間及夫妻相互間，互負扶養之義務；而受
　  扶養權利者，以不能維持生活而無謀生能力為限，惟無謀生
    能力之限制，於直系血親尊親屬不適用之，民法第1114條第
    1款、第1117條分別定有明文。又直系血親相互間、夫妻間
    ，互負扶養義務，再扶養義務人之直系血親尊親屬及配偶，
    祇須有不能以自己之財產維持生活之情形，即有受扶養之權
    利，均不以無謀生能力為必要（參照最高法院87年度台上字
    第1696號、81 年度台上字第1504號判決意旨）。是以直系
    血親尊親屬，如不能以自己財產維持生活者，即應有受扶養
    之權利。
　２、查原告丁○○、乙○○分為鄧景樺之父母，原告丁○○擔
  　任汽車修護員，每月收入4萬餘元，原告乙○○為家庭主婦
    ，及原告乙○○名下尚有房屋、土地、車輛，業據原告2人
    供承在卷，並有歸戶財產查詢清單附卷可稽，則客觀上顯無
    不能維持生活之情形，在無特殊之情事下，其等得因無法維
    持生活而請求鄧景樺扶養之時，應係指其等符合退休條件而
    退休之後，在勞動基準法所定之退休年齡60歲以前，應得以
    自己收入、房地產維持生活。本院爰認被害人鄧景樺於原告
    2人年滿60歲喪失工作能力後，始對其等負有扶養義務。
　３、又原告丁○○係39年12月27日出生，原告乙○○係40年10
  　月29日出生，車禍發生時分別為56歲、55歲，依內政部統計
    處公布94年臺閩地區簡易生命表所示，其等平均餘命各為
    23.49 年、28.24年，惟其等須於年滿60歲後，始得受扶養
    ，是以其等受鄧景樺扶養之年限分別為19.49年、23.24年。
　４、另原告2人於年滿60歲得受鄧景樺扶養時，尚有已成年之
  　子女鄧振男（67年9月11日出生）、鄧璦純（72年8月16日出
    生）二人，原告丁○○、乙○○於年滿60歲後之餘命期間內
    ，被害人鄧景樺與另2名已成年手足應負擔對於原告2人之扶
    養義務各四分之一，原告二人相互間亦互負扶養義務四分之
    一，但自原告丁○○餘命期間後，被害人鄧景樺與另二名已
    成年手足應負擔對於原告乙○○之扶養義務各三分之一。
　５、本院以行政院主計處統計94年度臺北縣平均每人月消費支
  　出18,247元作為扶養給付標準，則鄧景樺所應負擔原告丁○
    ○、乙○○之扶養金額，依霍夫曼計算法扣除中間利息後，
    分別為75萬8411元、104萬7900元（計算式詳如附表）。是
    以，原告丁○○、乙○○各得向被告分別請求賠償扶養費75
    萬8411元、104萬7900元。
（三）原告丁○○、乙○○求償之慰撫金部分：本院審酌兩造年
      紀、社會地位、經濟狀況，及原告2人於中年時遭逢喪子
      之痛，身心因此受到巨大痛苦，生活秩序大受影響等一切
      情狀，認被告各賠償原告2人慰撫金150萬元，應屬公允。
      。
（四）綜上所述，原告丁○○得向被告求償之金額為229萬7342
      元（28106+10825+758411+0000000＝0000000），原告乙
      ○○得向被告求償之金額為255萬1495元（3595+0000000+
      0000000＝0000000）
三、再按損害之發生或擴大，被害人與有過失者，法院得減輕賠
    償金額，民法第217條第1項定有明文。根據本件刑事判決認
    定之事實，就車禍之肇事原因，被告有未讓幹道車先行、疏
    未注意車前狀況之主要過失，被害人鄧景樺有疏未注意車前
    狀況之次要過失，因認被告之賠償金額，得予酌減30％。準
    此，原告丁○○、乙○○可各向被告求償之金額，應各核減
    為160萬8139元（0000000 X（1-0.3）＝0000000）、178萬
    6047元（0000000X（1-0.3）＝0000000）。
四、另按保險人依本法規定給付之保險金，視為加害人或被保險
    人損害賠償金額之一部份，加害人或被保險人受賠償請求時
    ，得扣除之，強制汽車責任保險法第30條定有明文。原告2
    人已領得強制汽車責任險保險金，共計150萬元，有富邦產
    物保險公司匯款通知單附卷可稽（本院卷第54頁），堪信為
    實，依比例扣除原告二人領得之保險金後，原告丁○○尚得
    向被告請求85萬8139元（0000000-000000＝858139），原告
    乙○○尚得向被告請求103萬6047元（0000000-000000＝
    0000000）。
五、綜上所述，原告丁○○、乙○○依民法侵權行為之法律關係
    ，各得向被告請求85萬8139元、103萬6047元，及均自96年5
    月4日起至清償日止，按週年利率5％計算之利息。原告逾此
    範圍之請求，則屬無據，為無理由，應予駁回。
六、本件原告2人陳明願供擔保請准宣告假執行，就原告2人勝訴
    部分，核無不合，爰分別酌定相當之擔保金額准許之。至原
    告敗訴部分，其假執行之聲請已失所附麗，應予以駁回，附
    此敘明。
丙、結論：本件原告之訴，為一部有理由，一部無理由，依刑事
    訴訟法第502條第1項、第2項、第491條第10款，民事訴訟法
    第390條第2項，判決如主文。
中     華     民     國    96   年     8     月  8    日
                        刑事庭  法  官　李宛玲
以上正本證明與原本無異。
如不服本判決，應於判決送達之翌日起10日內提出上訴狀於本院
（須附繕本）。
中     華     民     國    96   年     8     月  8    日
                                書記官  莊茹茵
（一）原告丁○○扶養費計算式
〔18247X12X13.00000000（此為應受扶養19.49年之霍夫曼係數
）〕除以4（受扶養人數）=758411（小數點以下四捨五入）
（二）原告乙○○扶養費計算式
１、於原告丁○○餘命期間：
〔18247X12X13.00000000（此為應受扶養18.49年之霍夫曼係數
））〕除以4（受扶養人數）=729962（小數點以下四捨五入）
２、於原告丁○○餘命期間以後：
[18247X12X4.00000000（此為應受扶養4.75年之霍夫曼係數）]
除以3（受扶養人數）=317938
合計：１＋２＝0000000
